臺灣桃園地方法院刑事判決
111年度訴緝字第57號
公  訴  人  臺灣桃園地方檢察署檢察官 
被      告  劉家維



指定辯護人  本院公設辯護人  彭詩雯  
上列被告因違反槍砲彈藥刀械管制條例案件，經檢察官提起公訴
（109年度偵字第33125號），本院判決如下：
    主  文
劉家維犯非法持有非制式手槍罪，處有期徒刑貳年柒月，併科罰
金新臺幣捌萬元，罰金如易服勞役，以新臺幣壹仟元折算壹日。
扣案如附表一編號1、3所示之物均沒收。
    事  實
一、劉家維明知具有殺傷力之改造手槍及子彈，均係槍砲彈藥刀
    械管制條例所列管之違禁物，非經主管機關許可，不得持有
    ，竟基於非法持有可發射子彈具有殺傷力之改造手槍及子彈
    之犯意，於民國109年5月至同年6月間之某日，於真實姓名
    年籍均不詳綽號「坦克」之人（下稱坦克），以新臺幣（下
    同）6萬元價格購入如附表一編號1 至4 所示之非制式手槍
    、子彈，而未經許可持有之，嗣經警於109 年10 月14日持
    本院核發之搜索票，於桃園市○○區○○○街00號前停車場（下
    稱系爭停車場），劉家維即在前揭未經許可持有具有殺傷力
    之非制式手槍及子彈之犯行，未為有偵查犯罪職務之機關或
    公務員發覺前，當場向在場員警報繳其所持有如附表編號1 
    至4 所示槍枝、子彈，自首而接受裁判。
二、案經新竹縣政府警察局報告臺灣桃園地方檢察署檢察官偵查
    後起訴。
    理  由
一、證據能力部分：
  ㈠按被告以外之人於審判外之言詞或書面陳述，除法律有規定
    者外，不得作為證據，刑事訴訟法第159 條第1 項固有明文
    ；惟被告以外之人於審判外之陳述，雖不符同法第159 條之
    1 至之4 規定，而經當事人於審判程序同意作為證據，法院
    審酌該言詞陳述或書面陳述作成時之情況，認為適當者，亦
    得為證據；當事人、代理人或辯護人於法院調查證據時，知
    有第159 條第1 項不得為證據之情形，而未於言詞辯論終結
    前聲明異議者，視為有前項之同意，同法第159 條之5 亦定
    有明文。本件公訴人、被告劉家維及其辯護人於本院準備程
    序時均不爭執本院所引用之供述證據之證據能力，且於本院
    言詞辯論終結前均未聲明異議，經審酌本院所引用之供述資
    料作成時之情況，核無違法取證或其他瑕疵，認為以之作為
    證據為適當，均得做為證據。
　㈡至於本判決所引用之非供述證據部分，與本案均有關連性，
    亦無證據證明係實施刑事訴訟程序之公務員以不法方式所取
    得，依刑事訴訟法第158 條之4 規定反面解釋，亦具證據能
    力。
二、事實認定：
　㈠就上開事實，業據被告劉家維迭於偵查及本院準備、審理時
    均坦承不諱，並有本院109年10月8日所核發之搜索票、新竹
    縣政府警察局就系爭停車場對被告之搜索暨扣押筆錄、扣押
    物品目錄表、槍枝初步檢視報告表、110年9月23日竹縣警刑
    字第1100011292號所附執行員警職務報告附卷可佐（見偵卷
    第39至55、103、105頁）。而上開扣案之如附表一編號1所
    示手槍1 支，及編號2至4所示之子彈部分，經送鑑定結果，
    認均具殺傷力（詳如附表一編號1 至4「鑑定結果/備註」欄
    所示），此有內政部警政署刑事警察局109年12月10日刑鑑
    字第1098013951號鑑定書在卷可稽。又上述鑑定方式，就附
    表一編號3 所示之非制式子彈2 顆，固未試射，惟就此部分
    鑑定書既已載明此部分與附表一編號4所示之非制式子彈1顆
    有如附表一「鑑定結果/備註」欄所示之外觀檢視結果，足
    認附表一編號3所示之非制式子彈與經試射後具殺傷力之附
    表一編號4所示之非制式子彈外型、規格均相同，專業人員
    從其外觀研判，足以判斷與試射之制式子彈及非制式子彈均
    屬同一類物品，故僅擇其中數顆實際鑑定試射，此為專業鑑
    定人員之專業判斷，為節省鑑定資源，以免對外觀已可明顯
    判斷係同類物品之物，一再為重複無益之試射鑑定，況被告
    及其辯護人對上開未經試射之非制式子彈均有殺傷力乙節，
    至本院言詞辯論終結前均未爭執，足認附表一編號3所示未
    經試射之非制式子彈2 顆亦均具殺傷力。準此，被告任意性
    自白與事實相符，當可採信。
　㈡綜上所述，本案事證明確，被告犯行堪予認定，應依法論科
    。
三、論罪科刑：
　㈠按繼續犯為實質上一罪，因僅給予一罪之刑罰評價，故其行
    為之時間認定，當自著手之初，持續至行為終了，並延伸至
    結果發生為止，倘上揭犯罪時間適逢法律修正，跨越新、舊
    法，而其中部分作為，或結果發生，已在新法施行之後，應
    即適用新規定，不生依刑法第2條比較新、舊法而為有利適
    用之問題（最高法院108年度台上字第1179號判決意旨參照
    ）。又持有槍枝及子彈均為繼續犯，於行為人終止持有之前
    ，犯罪行為仍在繼續實施之中，是期間法律縱有變更，但其
    行為繼續實施至新法施行以後，即無行為後法律變更之可言
    ，而應逕行適用修正後之法律。經查，被告係自109年5月至
    6月間某日起開始持有如附表一編號1至4所示之本案槍彈，
    然其遭警方查獲之日係在109年10月14日，已在槍砲彈藥刀
    械管制條例於109年6月12日修正施行之後，揆諸上揭說明，
    被告行為不生新舊法比較之問題，應逕適用修正後之新法規
    定。
　㈡是核被告所為，係犯槍砲彈藥刀械管制條例第7 條第4 項之
    非法持有非制式手槍罪及同條例第12條第4 項之非法持有子
    彈罪。
　㈢又非法持有槍砲、彈藥、刀械等違禁物，所侵害者為社會法
    益，如所持有客體之種類相同（如同為手槍，或同為子彈者
    ），縱令同種類之客體有數個（如數支手槍、數顆子彈），
    仍為單純一罪，不發生想像競合犯之問題；若同時持有二不
    相同種類之客體（如同時持有手槍及子彈），則為一行為觸
    犯數罪名之想像競合犯（最高法院82年度台上字第5303號刑
    事判決意旨參照）。被告同時持有如附表一編號2至4所示之
    4顆具有殺傷力之子彈，僅單純成立一非法持有子彈罪；又
    被告係以一行為同時持有如附表一編號1至4所示之槍、彈，
    而觸犯槍砲彈藥刀械管制條例第7 條第4項之非法持有非制
    式手槍罪及同條例第12條第4 項之非法持有子彈罪，為想像
    競合犯，應依刑法第55條規定，從一重論非法持有非制式手
    槍罪處斷。
　㈣刑之加重、減輕說明：
　⒈被告前因施用毒品案件，經臺灣桃園地方法院以106年度審易
    字第2200號判決判處有期徒刑9月，與前案接續執行後，於
    民國108年7月19日縮短刑期假釋出監，併付保護管束，至10
    9年4月1日保護管束期滿假釋未經撤銷，視為執行完畢，有
    被告之臺灣高等法院前案紀錄表在卷可查。被告前受徒刑之
    執行完畢，5 年以內故意再犯本件有期徒刑以上之罪，合於
    刑法第47條第1 項所規定累犯之要件，而檢察官亦於本件起
    訴書主張被告係構成累犯，並請審酌依累犯之規定加重其刑
    等語。然檢察官未具體指出被告於其被告前案紀錄表以外之
    證明方法證明其構成累犯之事實及其應加重其刑之事項，難
    謂已盡其實質舉證責任，依最高法院刑事大法庭110年度台
    上大字第5660號裁定意旨，本院認被告此部分前科素行僅須
    依刑法第57條第5款規定於量刑時予以審酌即可，附此敘明
    。
　⒉按對於未發覺之罪自首而受裁判者，得減輕其刑。但有特別
    規定者，依其規定；犯本條例之罪自首，並報繳其持有之全
    部槍砲、彈藥、刀械者，減輕或免除其刑，刑法第62條、槍
    砲彈藥刀械管制條例第18條第1 項前段，分別定有明文。上
    開規定所稱之「自首」，均以對於未發覺之罪，向有偵查權
    之機關或公務員自承犯罪，進而接受裁判為要件；後者並為
    前者之特別規定，應優先適用（最高法院106 年度台上字第
    3353號判決意旨參照）。又按刑法第62條所謂發覺，固非以
    有偵查犯罪權之機關或人員確知其人犯罪無誤為必要，而於
    對其發生嫌疑時，即得謂為已發覺；但此項對犯人之嫌疑，
    仍須有確切之根據得為合理之可疑者，始足當之，若單純主
    觀上之懷疑，要不得謂已發生嫌疑（最高法院72年台上字第
    641號判決意旨參照）。經查，本件查緝之員警係偵辦毒品
    案件，經向本院聲請搜索票獲准後，進而發動搜索查獲本件
    被告所犯之犯行，有新竹縣政府警察局110年10月13日竹縣
    警刑字0000000000號函所附之通訊監察譯文在卷可稽（見本
    院訴卷第133至140頁），且就本案所查獲之附表一編號1至4
    所示之非制式手槍、子彈，係於在場員警搜索前，由被告主
    動告知藏匿於其身上始為查獲，亦有新竹縣政府警察局110
    年9月23日竹縣警刑字第1100011292號函所附之職務報告在
    卷可佐（見本院訴卷第103、105頁），堪認本件員警於被告
    主動供出附表一編號1 至4 所示之非制式手槍、子彈所在位
    置時，並無確切根據合理懷疑被告具有槍、彈之事實。是被
    告於員警發現前，即主動坦承持有附表一編號1 至4 所示之
    非制式手槍、子彈，並主動交出，應屬自首，符合槍砲彈藥
    刀械管制條例第18條第1 項前段規定減輕或免除其刑之要件
    。被告同時持有槍、彈之本案犯罪情節、對社會治安之危害
    、自首報繳所能防止槍彈氾濫之程度等情狀，尚不足以免除
    其刑，爰依法減輕之。
　㈤爰審酌被告漠視法令禁制，未經許可持有具殺傷力如附表一
    編號1 至4 所示之非制式手槍、子彈，守法觀念淡薄，並考
    量其自陳持有之期間，再斟酌被告固然對員警自首本案犯行
    ，且於偵、審階段始終為認罪之陳述，犯後態度尚可，但被
    告隨身攜帶附表一編號1 至4 所示之非制式手槍、子彈，對
    社會治安及廣大民眾之人身安全造成潛在之隱憂，另考量被
    告前有多次前案之前科素行，兼衡被告於警詢時自陳擔任水
    電工、高中畢業之智識程度、家庭經濟狀況小康、本案之犯
    罪動機、生活狀況、智識程度等一切情狀，量處主文所示之
    刑，併就罰金部分諭知易服勞役之折算標準。
四、沒收部分：
　㈠扣案如附表一編號1 所示之非制式手槍，以及如附表一編號3
    所示之子彈，均具有殺傷力，業如前述，均屬違禁物且為被
    告本件犯罪所用之物，應依刑法第38條第1 項規定，均宣告
    沒收。
  ㈡另按物之能否沒收，應以裁判時之狀態為準，若判決時子彈
    已擊發，僅剩彈殼、彈頭，已不屬於違禁物；而擊發後所遺
    留之彈殼、彈頭亦非被告所有供犯罪所用之物，因此均無庸
    宣告沒收（最高法院87年度台上字第178 號判決意旨參照）
    。經查，扣案如附表一編號2 、4所示之子彈，業經內政部
    警政署刑事警察局因鑑定而試射擊發，已裂解為彈頭與彈殼
    ，失去子彈之功能，不具殺傷力，揆諸上開判決意旨，不予
    宣告沒收。
  ㈢至於本件所扣得如附表二所示之物，因與本案無關或非檢察
    官起訴之範圍，均不予宣告沒收，附此敘明。
據上論斷，應依刑事訴訟法第299 條第1 項前段，判決如主文。
本案經檢察官李韋誠提起公訴，檢察官蕭佩珊到庭執行職務。
中　　華　　民　　國　　111 　年　　11　　月　　24　　日
                  刑事第九庭  審判長  法  官  陳品潔

                                      法  官  蔣彥威

                                      法  官  謝承益
以上正本證明與原本無異。
如不服本判決應於收受判決後20日內向本院提出上訴書狀，並應
敘述具體理由。其未敘述上訴理由者，應於上訴期間屆滿後20日
內向本院補提理由書(均須按他造當事人之人數附繕本)「切勿逕
送上級法院」。 
　　　　　　　　　　　　　　　        書記官　莊佳蓁
中　　華　　民　　國　　111 　年　　11　　月　　28　　日
　　　　　　　　　　　　　　　　　　　
附錄本案論罪科刑法條全文：
槍砲彈藥刀械管制條例第7條
未經許可，製造、販賣或運輸制式或非制式火砲、肩射武器、機
關槍、衝鋒槍、卡柄槍、自動步槍、普通步槍、馬槍、手槍或各
類砲彈、炸彈、爆裂物者，處無期徒刑或7年以上有期徒刑，併
科新臺幣3千萬元以下罰金。
未經許可，轉讓、出租或出借前項所列槍砲、彈藥者，處無期徒
刑或5年以上有期徒刑，併科新臺幣1千萬元以下罰金。
意圖供自己或他人犯罪之用，而犯前二項之罪者，處死刑或無期
徒刑；處徒刑者，併科新臺幣5千萬元以下罰金。
未經許可，持有、寄藏或意圖販賣而陳列第1項所列槍砲、彈藥
者，處5年以上有期徒刑，併科新臺幣1千萬元以下罰金。
意圖供自己或他人犯罪之用，以強盜、搶奪、竊盜或其他非法方
法，持有依法執行公務之人所持有之第1項所列槍砲、彈藥者，
得加重其刑至二分之一。
第1項至第3項之未遂犯罰之。
槍砲彈藥刀械管制條例第12條
未經許可，製造、販賣或運輸子彈者，處1年以上7年以下有期徒
刑，併科新台幣500萬元以下罰金。
未經許可，轉讓、出租或出借子彈者，處6月以上5年以下有期徒
刑，併科新台幣300萬元以下罰金。
意圖供自己或他人犯罪之用，而犯前二項之罪者，處3年以上10
年以下有期徒刑，併科新台幣700萬元以下罰金。
未經許可，持有、寄藏或意圖販賣而陳列子彈者，處5年以下有
期徒刑，併科新台幣300萬元以下罰金。
第1項至第3項之未遂犯罰之。

附表一
編號 物品名稱 數量 鑑定結果∕備註 １１ 金牛座915 操作手槍 1 枝 槍枝管制編號：0000000000，含彈匣一個，認係非制式手槍，由仿手槍外型製造之槍枝，組裝已貫通之金屬槍管而成，擊發功能正常，可供擊發適用子彈使用，認具殺傷力。 ２２ 經試射之具殺傷力非制式子彈 1 顆 認係非制式子彈，由口徑9mm 制式空包彈組合直徑約8.8mm 金屬彈頭而成，經試射，可擊發，認具殺傷力。 ３３ 未經試射之具殺傷力非制式子彈 2 顆 認均係非制式子彈，由金屬彈殼組合直徑約8.7mm金屬彈頭而成，採樣1 顆試射，可擊發，認具殺傷力。  ４４ 經試射之具殺傷力非制式子彈 1 顆  備註：上開鑑定結果參內政部警政署刑事警察局109年12月10日刑鑑字第1098013951號鑑定書。（109年偵字33125號卷第159頁）    

附表二
編號 物品名稱 數量 鑑定結果∕備註 １１ 未經試射之不具殺傷力子彈 2 顆 認均係口徑9mm 制式空包彈，均不具金屬彈頭，認不具殺傷力。 ２２ 甲基安非他命 2 包 毛重2.31公克、5.10公克，被告劉家維所有，與本案無關。（被告劉家維109 年10月15日偵訊，109年偵字33125 號卷第143 頁） ３３ 磅秤 1 包 被告劉家維所有，與本案無關。（被告劉家維109年10月15日偵訊，109年偵字33125 號卷第143 頁） ４４ REALME手機 1 支 被告劉家維所有，與本案無關。（被告劉家維109年10月15日偵訊，109年偵字33125 號卷第143 頁） ５５ OPPO手機 1 支 被告劉家維所有，與本案無關。（被告劉家維109年10月15日偵訊，109年偵字33125 號卷第143 頁） ６６ IPHONE手機 1 支 被告劉家維所有，與本案無關。（被告劉家維109年10月15日偵訊，109年偵字33125 號卷第143 頁） ７７ ASUS手機 1 支 被告劉家維所有，與本案無關。（被告劉家維109年10月15日偵訊，109年偵字33125 號卷第143 頁） 備註：編號1 鑑定結果參內政部警政署刑事警察局109 年12月10日刑鑑字第1098013951號鑑定書。（109年偵字33125號卷第159頁）